臺灣板橋地方法院刑事判決　　　　　　　94年度簡上字第46號
上　訴　人
即?被?告?甲○○
　　　　　　　　　?
?????　丁○○
　　　　　　　　　　　5樓
上?一?人
輔?佐?人　丙○○
　　　　　　　　　　　5樓
上列上訴人等因傷害案件，不服本院93年度簡字第4085號中華民
國93年12月31日所為第一審簡易判決（聲請簡易判決處刑案號：
93年度偵字第12602 號），提起上訴，本院管轄第二審之合議庭
判決如下
    主  文
上訴駁回。
    事  實
一、丁○○前於民國88年間因搶奪案件，經臺灣臺北地方法院於
    89年5 月31日以88年度訴字第941 號判處有期徒刑10月確定
    。又因犯竊盜罪，經臺灣高等法院於90年5 月29日以90年度
    上易字第769 號判處有期徒刑5 月確定，前開二罪復經裁定
    應執行有期徒刑1 年，嗣於90年9 月2 日縮刑期滿執行完畢
    。
二、丁○○與第三人乙○○原為夫妻，育有一女，後因感情不睦
    離異，雙方約定女兒之監護權歸乙○○，丁○○於週末有探
    視權，甲○○與乙○○則係男女朋友關係。93年4 月11日晚
    間10時許，因丁○○逾時未將帶回相處之女兒帶至臺北市○○區○○街6 號5 樓交予乙○○，乙○○乃請甲○○一起會
    同警察前往丁○○位於臺北縣中和市○○路○ 段142 巷19弄
    54號5 樓住處欲帶回女兒，丁○○表示欲親自將女兒帶至南
    港交予乙○○之母親，不願意交予乙○○及外人甲○○帶回
    ，乙○○、甲○○乃與警察一起離去。嗣丁○○之父丙○○
    打電話予乙○○，以無法聯絡乙○○之母親為由，希望隔日
    再將乙○○之女兒帶至南港交予乙○○之母親，乙○○不同
    意，表示欲即刻接回女兒，丙○○與乙○○遂約定在位於臺
    北縣中和市○○路段○ 段118 號「萊爾富便利商店」前見面
    ，由乙○○將女兒帶回。同日晚間10時50分許，丁○○、丙○○、乙○○、甲○○在上開約定地點見面，丁○○一見乙○○、甲○○，即由丙○○手中抱走女兒，不願將女兒交予
    乙○○，甲○○見狀上前欲協助乙○○抱回女兒，丁○○不
    從，丁○○、甲○○遂各萌傷害之犯意，二人互毆，在過程
    中，丁○○徒手毆打甲○○，使甲○○受有頭部0.5 ×0.5
    公分擦傷3 處、4 ×1 公分擦傷、左肩2 ×2 公分擦傷、右
    前臂0.5 ×0.5 公分擦傷2 處、胸口7 ×1 公分擦傷、左腳
    1 ×1 公分擦傷2 處、右腳2 ×1 公分及2 ×2 公分擦傷等
    傷害；甲○○則先以徒手，後改持安全帽毆打丁○○，使丁○○受有頭部外傷合併腦震盪、鼻骨骨折、臉部左眼眶瘀傷
    3 ×1 公分，下唇瘀傷1 公分、撕裂傷1 公分、左額部皮下
    血腫3 ×2 公分、右上臂瘀傷3 公分3 處、右前臂擦傷2 ×
    1 公分2 處、右腕部瘀傷2 ×1 公分、右小指擦傷0.5 公分
    、頸部瘀傷3 公分等傷害。
三、案經丁○○、甲○○訴由臺北縣警察局中和分局移送臺灣板
    橋地方法院檢察署檢察官偵查起訴。
    理  由
壹、證據能力部分
一、按被告以外之人於審判外之言詞或書面陳述，除法律有規定
    者外，不得作為證據，刑事訴訟法第159 條第1 項定有明文
    ，此即學理上所稱「傳聞證據排除法則」。又被告以外之人
    於審判外之陳述，雖不符同法第159 條之1 至第159 條之4
    之規定，而經當事人於審判程序同意作為證據，法院審酌該
    言詞陳述或書面陳述作成時之情況，認為適當者，亦得為證
    據。當事人、代理人或辯護人於法院調查證據時，知有第15
    9 條第1 項不得為證據之情形，而未於言詞辯論終結前聲明
    異議者，視為有前項之同意，此則據同法第159 條之5 規定
    甚明。
二、而鑒於採用傳聞證據排除法則之重要理由之一，係因傳聞證
    據未經當事人之反詰問予以覈實，若當事人願放棄對原供述
    人之反對詰問時，原則上即可承認該傳聞證據之證據能力，
    而揆諸我國刑事訴訟法第159 條之5 之立法理由，除參照前
    述傳聞證據排除法則之基本法理外，亦參考日本刑事訴訟法
    第326 條之立法例，查日本刑事審判實務之運作，有關檢察
    官及被告均同意作為證據之傳聞書面材料或陳述，可直接援
    引該國刑事訴訟法第326 條作為傳聞例外之法律依據，僅在
    檢察官與被告不同意之情況下，乃須根據其他傳聞例外規定
    俾以斟酌該等書面材料或陳述是否具有證據能力，在當事人
    間無爭執之案件中，傳聞證據基本上均可依據前引規定提出
    於法院使用，據此，我國刑事訴訟法第159 條之5 之適用應
    可作同上之解釋。
三、本件證人乙○○、丙○○於警詢中之證述、證人張宏哲於警
    詢、偵查中之證詞，均屬傳聞證據，又丁○○、甲○○分別
    於警詢中對被告甲○○、丁○○提出告訴，丁○○、甲○○
    於警詢中所為指述，對於自己以外之同案被告即甲○○、丁○○而言，亦為傳聞證據，另卷附丁○○、甲○○之驗傷診
    斷證明書，核其性質復屬被告以外之人於審判外之書面陳述
    ，惟公訴人、被告二人及被告丁○○之輔佐人丙○○就前開
    審判外之陳述，迄於言詞辯論終結前均未為異議之聲明，而
    本院審酌彼等陳述作成時之情況，核無違法取證及證明力明
    顯過低之瑕疵，亦認為以之作為證據為適當，故依諸上開規
    定及說明，前引傳聞證據，是否屬於傳聞之例外，無庸先行
    考量刑事訴訟法第159 條之1 第2 項、第159 條之2 、第
    159 條之3 等規定，得逕依同法第159 條之5 第1 項、第2
    項之規定作為證據。
貳、認定本案犯罪事實之證據及理由
一、訊據被告甲○○對於上揭犯罪事實坦承不諱，被告丁○○則
    否認有傷害之犯行，辯稱：伊當時抱著小孩，係甲○○跑過
    來打伊，伊方為被害人。伊並未毆打甲○○，且伊先前因出
    車禍手部神經有受傷，無法作抬手至高處及施力之動作，不
    可能打人，縱認伊於被告甲○○攻擊時有徒手相擋之動作，
    亦屬正當防衛之行為云云。
二、經查：
(一)、前揭被告甲○○為爭奪乙○○女兒而傷害丁○○之犯罪事實
    ，迭據被告甲○○於警詢、偵查、原審訊問及本院審理中自
    承不諱，核與告訴人丁○○於警詢中之指述大致相符，且經
    證人張宏哲於警詢、偵查中及證人乙○○於警詢、本院審理
    時證述無訛，證人丙○○亦於警詢與原審訊問時證稱被告甲○○確曾先後以徒手及安全帽毆打丁○○之情節甚明。又被
    告丁○○受有如前傷勢，復有三軍總醫院附設民眾診療服務
    處診斷證明書1 紙附卷可稽，此部分至為明確。
(二)、被告丁○○於本院審理時雖否認曾與被告甲○○互毆，並致
    甲○○成傷之犯罪事實，然其前揭傷害甲○○之犯罪事實，
    業據告訴人甲○○於警詢中指訴綦詳，證人張宏哲亦於警詢
    、偵查中證述：當時被告二人之動作是吵架、拉扯、打起來
    ，原本丁○○手中抱著小孩，壯的年輕人（指甲○○）要去
    抱小孩，丁○○把甲○○推開，二人就打起來，後來他們打
    得很激烈，雙方都有出手的動作等語（見93年度核退字第38
    21號偵查卷第8 頁、93年度他字第3116號偵查卷第12頁）明
    確，核與證人乙○○於警詢及本院審理中所證稱：當時伊與
    甲○○前往上開便利商店，丁○○一見到伊與甲○○，即將
    小孩從丙○○手中抱走，甲○○為幫伊抱回小孩，因而與丁○○與甲○○在上開便利商店前發生衝突，丁○○、甲○○
    他們二人有先拉扯，後來有打起來，小孩放在地上，雙方出
    手都滿重的，伊過去將小孩抱走，坐計程車先回去等情一致
    （見93年度核退字第3821號偵查卷第6 頁、本院94年7 月6
    日審判筆錄），而證人張宏哲與被告二人均素不相識，應無
    偏袒任一被告或設詞予以構陷之理，足認告訴人甲○○之指
    訴當屬信實。而被告甲○○確受有前述傷勢，亦有卷附臺北
    市立忠孝醫院驗傷診斷書可資為憑，另參以被告丁○○於偵
    查中已坦承其為了保護女兒，曾徒手毆打甲○○之情，其於
    本院審理中翻異前詞，改口否認犯罪，供述前後不一，益見
    其所辯未毆打甲○○云云，顯無足取，其傷害甲○○之犯行
    ，亦堪認定。
(三)、證人丙○○固於警詢中及原審訊問時證稱：當時伊與丁○○
    在便利商店等乙○○，乙○○與甲○○躲在便利商店之柱子
    旁邊，突然衝出，當時丁○○抱著小孩，甲○○就打丁○○
    頭部，丁○○將小孩放在地上，乙○○即將小孩接走。甲○○用安全帽打丁○○，丁○○沒有反擊，只有用手自衛，伊
    在旁邊拉住甲○○云云，然丙○○與被告丁○○情屬至親，
    其證詞是否有偏頗之虞，本有疑問。且被告丁○○於警詢、
    原審訊問時亦均自承曾與甲○○發生拉扯，與證人丙○○證
    述被告丁○○並無反擊動作，僅有自衛動作乙情，已有未合
    ，而被告丁○○確有出手毆打甲○○之舉，復經證人張宏哲
    、乙○○證述歷歷，業如前述，益徵證人丙○○此部分之證
    言，應係迴護被告丁○○之詞，不足採信。
(四)、按正當防衛必須對於現在不法之侵害始得為之，侵害業已過
    去，即無正當防衛可言。至彼此互毆，必以一方初無傷人行
    為，因排除對方不法侵害而加以還擊，始得以正當防衛論，
    故侵害已過去後之報復行為，與無從分別何方為不法侵害之
    互毆行為，均不得主張正當防衛，此觀最高法院30年上字第
    1040號判例意旨甚明。被告丁○○雖主張其係先遭被告甲○○毆打，縱有抵擋動作，亦屬正當防衛行為云云，然本件究
    係何方先動手，被告丁○○、甲○○各執一詞，證人張宏哲
    、乙○○則均一致證稱雙方乃拉扯後打起來，雙方皆有出手
    之動作，互毆情形甚為激烈等語，是本案尚無從分別究係何
    方先為不法侵害，復衡諸雙方出手力道均甚猛烈乙情，被告
    二人所為自皆非單純對於現在不法之侵害為必要排除之反擊
    行為，而係另有傷害之犯意存在，對他方互為攻擊之舉，自
    均無主張防衛權之餘地。
(五)、被告丁○○雖又提出三軍總醫院附設民眾診療服務處92年1
    月28日診斷證明書1紙，辯稱：其先前手臂神經受傷，無法
    打人云云。然觀諸該診斷證明書之記載，被告丁○○於92年
    1 月28日接受診療時，係受有「『疑似』右臂神經叢受傷」
    之傷害，故被告丁○○之右臂是否確受有神經叢之損傷，已
    屬可疑。又被告丁○○自接受該次診療迄本件案發時止相隔
    已逾1 年，被告丁○○卻未能提出任何後續之診斷或復健證
    明，證實案發時其確因手臂神經叢受傷致其無法作抬手及施
    力之動作，再佐以被告丁○○於案發當時仍能如常以雙手懷
    抱小孩，益徵其所稱手臂無法施力，因此無法打人云云，乃
    事後卸責之詞，不足採信。又被告丁○○確有出手毆打甲○○之舉，業經告訴人甲○○、證人張宏哲與乙○○證述相符
    如前，自難以被告丁○○片面之辯解及上開診斷證明書，率
    為被告丁○○有利之認定。
(六)、又本件案發時地之錄影帶，因已逾保留期限，致本院無從調
    閱乙節，有臺北縣政府警察局中和分局94年3 月18日北縣警
    中刑字第0940009400號函暨所附訪查紀錄表在卷可稽，是被
    告丁○○請求調查案發時地錄影帶部分，已無調查之可能性
    ，且本件事證已明，是否調閱案發錄影帶並加以勘驗，亦不
    影響本院之認定，並無調查之必要，併此說明。
(七)、綜上，本件事證明確，被告二人之犯行均堪認定。
參、論罪科刑及駁回上訴之理由
一、核被告于二人欽毓、丁○○互為傷害行為，均係犯刑法第27
    7條第1項之傷害罪。又被告丁○○有事實欄所載犯罪科刑執
    行情形，有臺灣高等法院被告全國前案紀錄表在卷為據，其
    於有期徒刑執行完畢後5 年內，再犯本件有期徒刑以上之罪
    ，為累犯，應依刑法第47條之規定加重其刑。
二、原審認被告二人罪證明確，適用刑法第277條第1項、第47條
    、第41條第1項前段，罰金罰鍰提高標準條例第1條前段、第
    2 條規定，並審酌被告二人犯罪之動機、目的、手段及雙方
    所受之傷害程度及犯後態度等一切情狀，分別量處被告甲○○拘役40日、被告丁○○拘役30日，並均諭知易科罰金之折
    算標準，本院經核原審判決之認事用法均無違誤，量刑亦稱
    妥適，被告丁○○提起上訴，否認有傷害甲○○之犯行云云
    ，殊無足取。被告甲○○上訴意旨則以其平日素行良好，並
    無前科，且有意與告訴人丁○○和解，犯後態度良好等情，
    請求本院予以諭知緩刑，惟本院衡諸被告甲○○本案所造成
    告訴人丁○○之傷勢非輕，且迄今尚無法與告訴人達成和解
    ，告訴人復請求從重量刑，認不宜諭知被告甲○○緩刑，被
    告甲○○之上訴，亦無理由，應予駁回。
據上論斷，應依刑事訴訟法第455 條之1 第1 項、第3項、第368
條，判決如主文。
本案經檢察官楊仲農到庭執行職務。
中　　華　　民　  國　　94　　年　　7 　　月　　20　　日
                  刑事第七庭  審判長法　官  陳恒寬
                                    法?官  許必奇
                                    法?官  吳佳穎
以上正本證明與原本無異
不得上訴。
                                    書記官　呂妍旻
中　　華　　民　　國　　94　　年　　7 　　月　　20　　日
